【裁判字號】    94,訴,2446
【裁判日期】    950127
【裁判案由】    強盜
【裁判全文】
臺灣桃園地方法院刑事判決              94年度訴字第2446號
公  訴  人  臺灣桃園地方法院檢察署檢察官
被      告  甲○○
選任辯護人  潘維成  律師
上列被告因強盜案件，經檢察官提起公訴（94年度偵字第20471
號），本院判決如下：
    主  文
甲○○意圖為自己不法之所有，攜帶兇器，以強暴至使不能抗拒
，而取他人之物，處有期徒刑柒年壹月。扣案手套壹隻、口罩壹
個均沒收。
    事  實
一、甲○○前因工作受傷且失業，經濟情況不佳，亟須生活費用
    ，竟基於意圖為自己不法之所有，於民國94年11月26日凌晨
    3 時15分許，利用便利商店深夜當班店員人單勢孤之際，頭
    戴鴨舌帽1 頂、嘴掩口罩1 個、左手戴手套1 隻，以掩飾其
    面貌、身份並避免留下指紋，並將其所有客觀上足對人之生
    命、身體、安全構成危險之水果刀1 支預藏於褲子口袋內，
    進入桃園縣桃園市○○路115 號「萊爾富便利商店」內，旋
    以右手自褲子口袋內取出水果刀架住店員乙○○脖子，左手
    抓住乙○○手臂押往櫃檯，而對之為強暴行為，並大聲喝令
    打開收銀機交付財物，至使乙○○心生畏懼不能抗拒，甲○
    ○見乙○○打開收銀機後，旋以左手逕行伸手入收銀機內取
    走超商所有，交由乙○○保管放置於收銀機內之現金新台幣
    （下同）6,440 元及IC電話卡200 元卡5 張、100 元卡4 張
    （共價值1,400 元），得手後，駕駛沒有懸掛車牌之車子朝
    桃園市○○路方向逃逸，將水果刀及鴨舌帽丟棄於路旁分隔
    島內，並至桃園市○○○路9 號「金華城三溫暖」休憩，同
    時將身著之綠色上衣、灰色長褲各1 件送洗。嗣經警循線，
    於同日凌晨5 時10分許，在桃園市○○路與廈門街口攔檢查
    獲，並扣得甲○○所有供強盜所用之口罩1 個、手套1 隻及
    強盜所得花用剩餘現金2,010 元、IC電話卡8 張（遭強盜財
    物已發還），並於同日帶同甲○○前往上揭三溫暖內起出強
    盜時穿著之綠色上衣、灰色長褲。
二、案經桃園縣政府警察局桃園分局報告臺灣桃園地方法院檢察
    署檢察官偵查起訴。
    理  由
一、訊據被告甲○○對於上揭時、地，攜帶兇器強盜犯行，於警
    詢、檢察官訊問及本院審理時坦承不諱。核與證人即超商店
    員乙○○於本院審理時結證稱：被告走進店來，我聽到門鈴
    聲，就走出來要招呼客人，他就走過來抓住我說他要搶劫，
    我不相信，後來他右手從褲子口袋裡拿出一把水果刀架在我
    的脖子上，把我推到收銀機附近，要我打開收銀機，取走收
    銀機裡面有6440元、還有電話卡9 張（共價值1,400 元），
    當時被告先以手抓，就伸手拿了收銀機內的紙鈔及電話卡，
    最後把我押到後場去，然後就衝出店外，我跟著出去，就看
    到被告開著1 台沒有車牌的車子，朝桃園市○○路方向駛去
    等情相符（見本院卷第40至42頁）。此外，並有被告所有供
    犯罪所用之口罩1 個、手套1 隻，暨犯案時所穿著綠色上衣
    、灰色長褲各1 件扣案足稽。且被告進入上揭超商強盜，經
    該超商監視錄影設備錄下犯案經過，經本院勘驗結果：如卷
    附之翻拍錄影帶照片所示，並與證人乙○○當庭供述情節相
    符，亦有勘驗筆錄在卷足佐（見本院卷第42頁）。復有贓物
    認領保管單、搜索扣押筆錄、扣押物品目錄表各1 紙、「萊
    爾富便利商店」監視錄影設備翻拍照片15張附卷可憑（見偵
    卷第22至25、32、40至47頁）。上揭事實，除被告不利於己
    自白外，並有前述補強證據可佐。足見被告自白與事實相符
    ，應堪採信。事證明確，被告犯行洵堪認定。
二、按刑法上強盜罪之所謂強暴、脅迫，祇須抑壓被害人之抗拒
    或使被害人身體上、精神上，處於不能抗拒之狀態為已足，
    其暴力縱未與被害人身體接觸，仍不能不謂有強暴、脅迫行
    為，最高法院20年非字第84號判例、22年上字第317 號判例
    意旨可資參照。是只須行為人對行為客體或行為客體以外之
    人或物，施以強制之不法腕力使人不能抗拒即屬強暴。被告
    拿出水果刀架住被害人脖子，所使用方法顯已屬強制之不法
    腕力，而該當強暴行為甚為明確。又刑法第321 條第1 項第
    3 款所謂兇器，其種類並無限制，凡客觀上足對人之生命、
    身體、安全構成威脅，具有危險性之兇器均屬之，被告持以
    強盜財物之水果刀，用以攻擊人體足以致傷，自屬刑法第32
    1 條第1 項第3 款所稱兇器，要無疑義。
三、被告犯強盜罪而有第321 條第1 項第3 款之情形，核係犯刑
    法第330 條第1 項之加重強盜罪。另辯護人雖稱：被告犯案
    情節，情堪憫恕，請求依刑法第59條規定減輕其刑云云，惟
    按刑法第59條之酌量減輕，必其犯罪情狀確有可憫恕時，始
    得為之，亦即必須犯罪另有特殊之原因與環境等等，在客觀
    上足以引起一般同情，認為即予宣告法定低度刑期猶嫌過重
    者，始有其適用，最高法院45年臺上字第1165號判例、51年
    臺上字第899 號判例要旨可資參照。被告僅因工作受傷，一
    時失業，欠缺生活費用，竟起意強盜犯案，客觀上並無何可
    資引起一般人同情之處，且此等強盜便利超商之行為，正為
    社會近來殘暴之代表，而為一般社會大眾所深惡痛絕者，殊
    無堪資憫恕可言，自無刑法第59條酌減其刑之適用，併此敘
    明。扣案手套1 隻、口罩1 個，均係被告所有供犯罪所用之
    物，業據其供明在卷，應依刑法第38條第1 項第2 款之規定
    宣告沒收。至被告持以強盜財物之水果刀1 隻、鴨舌帽1 頂
    ，雖均為被告所有供犯罪所用之物，惟案發後已丟棄，經警
    帶同被告前往找尋，遍尋無著，亦據被告於本院審理時供陳
    明確，衡情應已滅失，且非違禁物，爰不宣告沒收。此外，
    扣案被告犯案時穿著之綠色上衣、灰色長褲各1 件，雖係被
    告所有，惟非供其犯罪所用之物，爰不併予宣告沒收。
據上論斷，應依刑事訴訟法第299 條第1 項前段，刑法第330 條
第1 項、第38條第1 項第2 款，判決如主文。
本案經檢察官趙燕利到庭執行職務。
中    華    民    國    95    年     1    月    27    日
                  刑事第五庭審判長法  官  潘政宏
                                  法  官  張明儀
                                  法  官  邱滋杉
以上正本證明與原本無異。
如不服本判決，應於送達後10日內，向本院提出上訴狀（應附繕
本），上訴於臺灣高等法院。
                                  書記官  高文靜
中    華    民    國    95    年     1    月    27    日
附錄本案論罪科刑法條全文：
中華民國刑法第三百三十條
犯強盜罪而有第三百二十一條第一項各款情形之一者，處七年以
上有期徒刑。
前項之未遂犯罰之。


司法院資訊處製作；財團法人民間司法改革基金會備份。
